【裁判字號】    98,訴,879
【裁判日期】    980722
【裁判案由】    偽造文書等
【裁判全文】
臺灣臺南地方法院刑事判決               98年度訴字第879號
公  訴  人  臺灣臺南地方法院檢察署檢察官
被      告  乙○○
上列被告因偽造文書等案件，經檢察官提起公訴（98年度偵字第
7030號），被告於本院準備程序中，先就被訴事實為有罪之陳述
，經本院合議庭裁定改由受命法官獨任進行簡式審判程序，判決
如下：
    主  文
乙○○犯如附表編號一至九所示之行使偽造私文書罪，共玖罪，
各處如附表編號一至九所示之刑；應執行有期徒刑拾月，如易科
罰金，以新臺幣壹仟元折算壹日。緩刑貳年。
    事  實
一、乙○○與丙○○為朋友關係，詎乙○○明知信用卡卡號係表
    彰持卡人身分，以供發卡銀行辨識及憑以向特約商店完成信
    用卡刷卡交易之用，非經持卡人同意，不得擅以持卡人名義
    利用信用卡與特約商店完成消費交易，竟仍意圖為自己不法
    之所有，利用其為丙○○代繳信用卡卡費之機會，取得丙○
    ○之身分證統一編號及丙○○所有、由匯豐銀行所發行之卡
    號0000000000000000號信用卡之卡號、有效使用期限等資料
    後，基於行使偽造私文書及詐欺取財之犯意，先後於附表編
    號1至9所示之時間，在其位於臺南市○區○○街108號3樓之
    1住處，透過網際網路連線至附表編號1至9所示之購物網站
    ，訂購如附表編號1至9所示之各項商品，並選擇信用卡交易
    之付款方式，而冒用丙○○之名義，將丙○○之身分證統一
    編號及上開信用卡之卡號、有效使用期限等資料鍵入如附表
    編號1至9所示各購物網站之信用卡付款資料欄位內，偽造如
    附表編號1至9所示金額、性質上屬電磁紀錄之不實信用卡付
    款消費資料，並進而傳輸予附表編號1至9所示之各購物網站
    ，表示以信用卡付款購買附表編號1至9所示之各項商品之意
    ，而行使上開不實之信用卡刷卡消費資料，使附表編號1至9
    所示各購物網站之相關人員分別陷於錯誤，誤以為係丙○○
    本人之消費，而將附表編號1至9所示之各項商品寄送予乙○
    ○，並使匯豐銀行誤信為丙○○本人所為之信用卡交易，而
    如數給付如附表編號1至9所示之款項予各特約商店即附表編
    號1至9所示之購物網站，足以生損害於丙○○、各購物網站
    （特約商店）及匯豐銀行對信用卡交易管理之正確性；其中
    乙○○於附表編號1、2、6至9所示之時間，並曾分別基於單
    一之犯意，各接續數次（次數詳如附表編號1、2、6至9所示
    ）以上開方式進行信用卡線上刷卡消費，而製作並行使不實
    之信用卡刷卡消費資料，均足以生損害於丙○○、各購物網
    站（特約商店）及匯豐銀行對信用卡交易管理之正確性，並
    使各購物網站相關人員陷於錯誤而寄送商品予乙○○（乙○
    ○歷次使用丙○○上開信用卡進行線上刷卡消費之時間、網
    站、所購物品、消費金額均詳如附表所示）。嗣因丙○○於
    民國98年2月27日欲使用上開信用卡繳費時，發現上開信用
    卡無法使用而向匯豐銀行查詢後，始知上情而報警究辦。
二、案經臺南縣警察局永康分局報告臺灣臺南地方法院檢察署檢
    察官偵查起訴。
    理  由
一、按本件被告乙○○所犯為死刑、無期徒刑、最輕本刑3年以
    上有期徒刑以外之罪，亦非屬高等法院管轄之第一審案件，
    其於準備程序進行中，先就被訴事實為有罪之陳述，經告知
    簡式審判程序之旨，並聽取檢察官、被告之意見後，本院合
    議庭依刑事訴訟法第273條之1第1項裁定進行簡式審判程序
    ，是本案之證據調查，依同法第273條之2規定，不受同法第
    159條第1項、第161條之2、第161條之3、第163條之1，及第
    164條至170條所規定證據能力認定及調查方式之限制，合先
    敘明。
二、上揭犯罪事實，業據被告於警詢、偵查、本院準備程序及審
    理中均坦承不諱，核與證人即被害人丙○○於警詢、偵查中
    之指述相符（警卷第10至12頁），並有卷附卡號0000000000
    000000號信用卡之消費明細紀錄1份足證有如附表編號1至9
    所示之各次消費存在（警卷第15至19頁），堪認被告上開任
    意性自白，確均與事實相符。是本件事證明確，被告犯行均
    洵堪認定，應予依法論科。
三、按錄音、錄影或電磁紀錄，藉機器或電腦之處理所顯示之聲
    音、影像或符號，足以為表示其用意之證明者，以文書論；
    而稱電磁紀錄者，謂以電子、磁性、光學或其他相類之方式
    所製成，而供電腦處理之紀錄，刑法第220條第2項、第10條
    第6項分別定有明文。又文書之行使，每因文書性質、內容
    不同而異，就刑法第220條第2項之準文書而言，祗須藉由機
    器或電腦之處理，得以表示其文書即電磁紀錄之內容者即屬
    之，亦即行為人藉由機器、電腦處理時所顯示之影像或符號
    ，足以為表示其用意之證明而傳遞此等資訊者，即達於行使
    準私文書之程度。本件被告明知其並非真正持卡人，竟透過
    網際網路輸入丙○○之身分證統一編號、上開信用卡之卡號
    及有效使用期限等資料，而製作信用卡付款消費資料，使上
    開資料顯示於電腦處理影像之螢幕上，用以表示其為真正持
    卡人並以其所有之信用卡購買商品之意，則上開經電腦處理
    螢幕上所顯示之文字，性質上即屬電磁紀錄，且其內容具體
    表彰係由持卡人丙○○使用信用卡消費及證明所消費之金額
    ，並顯示持卡人丙○○同意依照信用卡使用規定按各項消費
    金額付款予發卡銀行之意，自屬刑法第220條第2項所規定之
    準文書，應以文書論之無疑；被告先後於附表編號1至9所示
    之時間偽造上開準私文書後，再傳送予各特約商店即附表編
    號1至9所示之各購物網站而行使之，均足以生損害於丙○○
    、各購物網站（特約商店）及匯豐銀行對信用卡交易管理之
    正確性，且係以詐術使各購物網站誤信為持卡人丙○○本人
    之交易而交付如附表編號1至9所示之商品，是核其所為，各
    係犯刑法第216條、第210條之行使偽造私文書罪，及同法第
    339條第1項之詐欺取財罪。公訴意旨就被告上開犯行，漏未
    論列刑法第216條、第210條之行使偽造私文書罪，尚有未合
    ，應予補充，併此指明。被告偽造私文書之低度行為，均為
    行使偽造私文書之高度行為所吸收，均不另論罪。又被告就
    附表編號1所示3次、附表編號6所示4次，及附表編號2、7至
    9所示各有2次以證人丙○○上開信用卡資料進行線上刷卡交
    易之行為，分別係時間密接，且犯罪地點、方式及詐騙對象
    均相同，具有時間、空間之密接性，依一般社會健全觀念，
    亦難以強行分開，在刑法評價上均應視為數個舉動接續施行
    之接續犯，各應論以實質上之一罪；至公訴意旨認被告如附
    表編號1所示3次以證人丙○○上開信用卡資料進行線上刷卡
    交易之行為應分別論以數罪，容有誤會，附此敘明。又被告
    如附表編號1至9所示各次行使偽造私文書及詐取財物之行為
    ，客觀上係同時進行，無法強行區分，符合社會上所認知一
    行為之概念，是被告係分別以一行為，同時觸犯行使偽造私
    文書罪及詐欺取財罪，為想像競合犯，依刑法第55條規定，
    應從一重之行使偽造私文書罪處斷。再被告所犯如附表編號
    1至9所示之各罪，犯意有別，行為殊異，應予分論併罰。爰
    審酌被告不思憑己力獲取所需，僅為貪圖小利，即濫用其與
    友人間相互信任之關係，擅自使用證人丙○○之信用卡資料
    進行消費，行為實有非當，惟念被告無任何前科，素行良好
    ，犯罪所得金額不高，犯後並業與證人丙○○達成和解，經
    證人丙○○表示不予追究，有刑事撤回告訴狀及臺南市北區
    調解委員會98年度刑調字第0187號調解筆錄在卷可參（本院
    卷第2至3頁），且其犯後始終坦承犯行，表現悔意，暨其學
    歷、職業、家庭狀況等一切情狀，分別量處如主文所示之刑
    ，併諭知易科罰金之折算標準，並定其應執行之刑，及依司
    法院釋字第662號解釋意旨，諭知易科罰金之折算標準，以
    示懲儆。又被告前未曾因故意犯罪受有期徒刑以上刑之宣告
    ，有臺灣高等法院被告前案紀錄表1份在卷可憑，其因一時
    失慮，致罹刑章，歷此偵、審之刑事程序，應知所警惕，信
    無再犯之虞，本院因認上開所宣告之刑以暫不執行為適當，
    併諭知緩刑2年，以勵自新。
據上論斷，應依刑事訴訟法第273條之1第1項、第299條第1項前
段，刑法第216條、第210條、第220條第2項、第339條第1項、第
55條、第41條第1項前段、第51條第5款、第74條第1項第1款，刑
法施行法第1條之1第1項、第2項前段，判決如主文。
本案經檢察官甲○○到庭執行職務
中    華    民    國    98    年     7    月    22    日
                        刑事第九庭    法  官   蔡盈貞
以上正本證明與原本無異。
如不服本判決應於收受本判決後10日內向本院提出上訴書狀，並
應敘述具體理由。其未敘述上訴理由者，應於上訴期間屆滿後20
日內向本院補提理由書狀（均須按他造當事人之人數附繕本）「
切勿逕送上級法院」。
                                      書記官   陳玉芬
中    華    民    國    98    年     7    月    22    日
附錄論罪科刑法條：
中華民國刑法第216條
（行使偽造變造或登載不實之文書罪）
行使第 210 條至第 215 條之文書者，依偽造、變造文書或登載
不實事項或使登載不實事項之規定處斷。
中華民國刑法第210條
（偽造變造私文書罪）
偽造、變造私文書，足以生損害於公眾或他人者，處 5 年以下有
期徒刑。
中華民國刑法第339條
（普通詐欺罪）
意圖為自己或第三人不法之所有，以詐術使人將本人或第三人之
物交付者，處5年以下有期徒刑、拘役或科或併科1千元以下罰金
。
以前項方法得財產上不法之利益或使第三人得之者，亦同。
前二項之未遂犯罰之。
附表：
┌───┬────────┬──────┬───────┬─────┬────┬────────┐
│編號  │消費時間        │犯罪手法    │進行消費之購物│所購物品  │消費金額│罪名及宣告刑    │
│      ├────────┤            │網站名稱      │          │        │                │
│      │（入帳時間）    │            │              │          │        │                │
├─┬─┼────────┼──────┼───────┼─────┼────┼────────┤
│  │  │97年8月30日     │乙○○接續於│興奇購物網（興│記憶卡    │199元   │乙○○行使偽造私│
│  │(1)├────────┤左列時間，上│奇科技股份有限│          │        │文書，足以生損害│
│  │  │（97年9月4日）  │網至右列網站│公司）        │          │        │於他人，處有期徒│
│  ├─┼────────┤購買右列商品├───────┼─────┼────┤刑月，如易科罰│
│  │  │97年8月30日     │，並均以劉素│同上          │化妝品    │1280元  │金，以新臺幣壹仟│
│1 │(2)├────────┤琴之匯豐銀行│              │          │        │元折算壹日。    │
│  │  │（97年9月12日） │卡號00000000│              │          │        │                │
│  ├─┼────────┤00000000號信├───────┼─────┼────┤                │
│  │  │97年8月30日     │用卡卡號等資│同上          │文具      │378元   │                │
│  │(3)├────────┤料進行線上刷│              │          │        │                │
│  │  │（97年9月15日） │卡消費。    │              │          │        │                │
├─┼─┼────────┼──────┼───────┼─────┼────┼────────┤
│  │  │97年11月6日     │乙○○接續於│東森得易購網站│化妝品    │1680元  │乙○○行使偽造私│
│  │(1)├────────┤左列時間，上│（東森得易購股│          │        │文書，足以生損害│
│  │  │（97年11月11日）│網至右列網站│份有限公司臺北│          │        │於他人，處有期徒│
│  │  │                │購買右列商品│分公司）      │          │        │刑月，如易科罰│
│2 ├─┼────────┤，並均以劉素├───────┼─────┼────┤金，以新臺幣壹仟│
│  │  │97年11月6日     │琴上開信用卡│同上          │化妝品    │1680元  │元折算壹日。    │
│  │  ├────────┤卡號等資料進│              │          │        │                │
│  │(2)│（97年11月11日）│行線上刷卡消│              │          │        │                │
│  │  │                │費。        │              │          │        │                │
├─┴─┼────────┼──────┼───────┼─────┼────┼────────┤
│      │97年11月30日    │乙○○於左列│同上          │面膜      │1480元  │乙○○行使偽造私│
│      ├────────┤時間，上網至│              │          │        │文書，足以生損害│
│      │（97年12月4日） │右列網站購買│              │          │        │於他人，處有期徒│
│      │                │右列商品，並│              │          │        │刑月，如易科罰│
│3     │                │以丙○○上開│              │          │        │金，以新臺幣壹仟│
│      │                │信用卡卡號等│              │          │        │元折算壹日。    │
│      │                │資料進行線上│              │          │        │                │
│      │                │刷卡消費。  │              │          │        │                │
├───┼────────┼──────┼───────┼─────┼────┼────────┤
│      │97年12月4日     │乙○○於左列│同上          │面膜      │1480元  │乙○○行使偽造私│
│      ├────────┤時間，上網至│              │          │        │文書，足以生損害│
│      │（97年12月9日） │右列網站購買│              │          │        │於他人，處有期徒│
│4     │                │右列商品，並│              │          │        │刑月，如易科罰│
│      │                │以丙○○上開│              │          │        │金，以新臺幣壹仟│
│      │                │信用卡卡號等│              │          │        │元折算壹日。    │
│      │                │資料進行線上│              │          │        │                │
│      │                │刷卡消費。  │              │          │        │                │
├───┼────────┼──────┼───────┼─────┼────┼────────┤
│      │97年12月20日    │乙○○於左列│興奇購物網（興│靴子      │1980元  │乙○○行使偽造私│
│      ├────────┤時間，上網至│奇科技股份有限│          │        │文書，足以生損害│
│      │（97年12月26日）│右列網站購買│公司）        │          │        │於他人，處有期徒│
│      │                │右列商品，並│              │          │        │刑月，如易科罰│
│5     │                │以丙○○上開│              │          │        │金，以新臺幣壹仟│
│      │                │信用卡卡號等│              │          │        │元折算壹日。    │
│      │                │資料進行線上│              │          │        │                │
│      │                │刷卡消費。  │              │          │        │                │
├─┬─┼────────┼──────┼───────┼─────┼────┼────────┤
│  │  │98年1月11日     │乙○○接續於│雅虎奇摩購物中│短褲      │1478元  │乙○○行使偽造私│
│  │(1)├────────┤左列時間，上│心網站        │          │        │文書，足以生損害│
│  │  │（98年1月16日） │網至右列網站│              │          │        │於他人，處有期徒│
│  ├─┼────────┤購買右列商品├───────┼─────┼────┤刑月，如易科罰│
│  │  │98年1月11日     │，並均以劉素│同上          │短褲      │1214元  │金，以新臺幣壹仟│
│  │(2)├────────┤琴上開信用卡│              │          │        │元折算壹日。    │
│  │  │（98年1月16日） │卡號等資料進│              │          │        │                │
│6 ├─┼────────┤行線上刷卡消├───────┼─────┼────┤                │
│  │  │98年1月11日     │費。        │同上          │「HOLIC」 │850元   │                │
│  │(3)├────────┤            │              │街頭頹廢、│        │                │
│  │  │（98年1月19日） │            │              │破損風格彈│        │                │
│  │  │                │            │              │性單寧褲  │        │                │
│  ├─┼────────┤            ├───────┼─────┼────┤                │
│  │  │98年1月11日     │            │同上          │「慾望城市│378元   │                │
│  │(4)├────────┤            │              │」電影原聲│        │                │
│  │  │（98年1月20日） │            │              │帶CD      │        │                │
├─┼─┼────────┼──────┼───────┼─────┼────┼────────┤
│  │  │98年1月13日     │乙○○接續於│同上          │「VON DUTC│1500元  │乙○○行使偽造私│
│  │(1)├────────┤左列時間，上│              │H」美國夢 │        │文書，足以生損害│
│  │  │（98年1月20日） │網至右列網站│              │幻球鞋（亮│        │於他人，處有期徒│
│  │  │                │購買右列商品│              │黑）      │        │刑月，如易科罰│
│7 ├─┼────────┤，並均以劉素├───────┼─────┼────┤金，以新臺幣壹仟│
│  │  │98年1月13日     │琴上開信用卡│同上          │「VON DUTC│1500元  │元折算壹日。    │
│  │(2)├────────┤卡號等資料進│              │H」美國夢 │        │                │
│  │  │（98年1月20日） │行線上刷卡消│              │幻球鞋（亮│        │                │
│  │  │                │費。        │              │粉白）    │        │                │
├─┼─┼────────┼──────┼───────┼─────┼────┼────────┤
│  │  │98年1月29日     │乙○○接續於│同上          │旭光DVD數 │700元   │乙○○行使偽造私│
│  │(1)├────────┤左列時間，上│              │位影音光碟│        │文書，足以生損害│
│  │  │（98年2月5日）  │網至右列網站│              │機        │        │於他人，處有期徒│
│  ├─┼────────┤購買右列商品├───────┼─────┼────┤刑月，如易科罰│
│8 │  │98年1月29日     │，並均以劉素│同上          │「慾望城市│580元   │金，以新臺幣壹仟│
│  │  ├────────┤琴上開信用卡│              │」電影光碟│        │元折算壹日。    │
│  │(2)│（98年2月11日） │卡號等資料進│              │          │        │                │
│  │  │                │行線上刷卡消│              │          │        │                │
│  │  │                │費。        │              │          │        │                │
├─┼─┼────────┼──────┼───────┼─────┼────┼────────┤
│  │  │98年2月14日     │乙○○接續於│同上          │酷格三合一│199元   │乙○○行使偽造私│
│  │(1)├────────┤左列時間，上│              │時尚彩繪滑│        │文書，足以生損害│
│  │  │（98年2月20日） │網至右列網站│              │鼠墊      │        │於他人，處有期徒│
│  ├─┼────────┤購買右列商品├───────┼─────┼────┤刑月，如易科罰│
│9 │  │98年2月14日     │，並均以劉素│同上          │滑鼠      │399元   │金，以新臺幣壹仟│
│  │  ├────────┤琴上開信用卡│              │          │        │元折算壹日。    │
│  │(2)│（98年2月23日） │卡號等資料進│              │          │        │                │
│  │  │                │行線上刷卡消│              │          │        │                │
│  │  │                │費。        │              │          │        │                │
└─┴─┴────────┴──────┴───────┴─────┴────┴────────┘


司法院資訊處製作；財團法人民間司法改革基金會備份。
